臺灣臺北地方法院刑事判決　　　　　　　 94年度易字第473號
公　訴　人　臺灣臺北地方法院檢察署檢察官
被　　　告　戊○○
選任辯護人　楊景超律師
上列被告因贓物案件，經檢察官提起公訴（九十三年度偵字第一
二八五四號），本院判決如下：
    主  文
戊○○故買贓物，處有期徒刑伍月，如易科罰金，以參佰元折算
壹日。
    事  實
一、戊○○明知某不詳姓名年籍之成年男子於網際網路奇摩拍賣
    網站上所販售，廠牌ＨＯＮＤＡ、車型ＤＥＬＳＯＬ、顏色
    紅色之雙門自小客車，並無車牌號碼或其他來源證明，來路
    不明（經查該車車牌號碼原為八Ｊ－一一八七號，為丙○○
    所有，於民國九十二年十一月二十五日上午十一時許，在臺
    北市松山區○○○路○段一０三巷五弄五號前失竊），仍於
    九十三年一月間某日時，在臺北市松山區○○○路、八德路
    口，以新臺幣（下同）十三萬元之代價，向該男子買受，並
    將其胞妹所有之ＡＳ－００五一號車牌懸掛其上，留供己用
    。嗣於九十三年四月十六日下午四時許，經丙○○發現上開
    失竊車輛停放在臺北市○○區○○路一段三六六巷十三弄十
    二號前，始報警查獲，並扣得上開車輛一台。
二、案經臺北市政府警察局松山分局移送臺灣臺北地方法院檢察
    署檢察官偵查起訴。
    理  由
一、訊據被告戊○○固坦承於上述時、地，透過網站向不詳姓名
    年籍之成年男子，以十三萬元之代價，購買本件扣案之廠牌
    ＨＯＮＤＡ、車型ＤＥＬＳＯＬ、紅色之雙門自小客車，並
    將其妹所有之ＡＳ－００五一號車牌懸掛於車上，供己使用
    之事實，惟否認有何故買贓物之犯行，辯稱：告訴人丙○○
    所有、並於九十三年十一月二十五日失竊之車輛，並非其購
    買之上述車輛（下稱扣案車輛），且其購買扣案車輛時，並
    不知為贓物等語。經查：
（一）扣案車輛為被告丙○○失竊車輛（原車牌號碼八Ｊ－一一
      八七號）之事實，業據證人即告訴人丙○○於本院證述：
      「（當時你發現系爭車輛，是如何確定是你所有？）因為
      這部車子我買來之後有許多零件已經損壞，都是我自己更
      換，而且這部車子在臺灣數量非常稀有，像車之外觀我的
      車子左後車燈左有有缺一個小角。（提示九十三年度偵字
      第一二八五四號卷第三十六頁、第四十頁警訊部分有關指
      認的部分，是否如你警訊中所稱的指認方法及特徵？）是
      的。（你車子的鑰匙是否還留著？）是的，可以開啟扣案
      的車門及電門。」等語明確，經核與1.證人甲○○於本院
      證述：「（中崙派出所有沒有請你看過扣案車輛？）有。
      （你之前有無看過這台車？）有？（車主是何人？）李俊
      彥，就是在場的丙○○。（你如何確認這台車是丙○○的
      ？）因為這台車市面上很少，是我親自替他裝音響喇叭及
      大燈。（所以你可以確認這台車是丙○○的？）是的。」
      等語、2.證人丁○○於本院證述：「（職業？）汽車百貨
      業。我從事此業務已經有六年，我是安裝汽車所有的精品
      零件及維修。（你何時曾經修過丙○○的車？）很久了，
      時間不確定，修過紅色的喜美車子，修過車頭及霧燈及板
      金烤漆，都是在同一時間。（是否可以說明你有修過的部
      位為何？）霧燈是雅哥的霧燈，大燈的角架是用黏的，霧
      燈的角架是我用冷氣的角架重新改過的（見偵查卷內第一
      二七頁左上方照片），因為與其他的式樣不合，車子的保
      險桿我之前也有修過，但是照片上的網子，應該是丙○○
      不見以後，才被安裝上去的，因為他的車子都是我在安裝
      的，而且改裝完後沒有多久就不見了，這些照片是警察直
      接拍扣案的車輛。（警察請你作證時，有無請你看過扣案
      車子？）有。（依據你所說特徵是否可以確認扣案車輛就
      是你為丙○○親手改造的車輛？）是的。（為何你剛剛說
      丙○○的車子是喜美的？）因為他的車原先有一個Ｈ的標
      幟，我剛剛的意思是說ＨＯＮＤＡ的車型，並不是喜美。
      」等語、3.證人即現場處理員警呂國志於本院證述：「（
      可否敘述當天報案的情況及處理情形？）我當時是巡邏勤
      務，我是經過勤務中心指派我到現場，報案內容是有人自
      行尋獲失竊汽車，我到達現場之後，看到丙○○，他說他
      是報案人，這台車是他的，他有失竊證明，我說這台車號
      不同，有何證明，他說這台車的零件都更換過，車牌可能
      是更換過的，我就用警用電腦查詢，車款顏色與車牌不符
      ，我就問他你有沒有該車鑰匙，他說有，但是放在家裡，
      我就在現場等他，約三十分鐘後，他回來開啟車門及電門
      ，要移車之際被告也過來，我就請雙方到派出所去。（如
      何確認這輛車是丙○○失竊報案的車？）因為車牌與車身
      的款式及顏色均不相符，丙○○能以鑰匙開啟車門及電門
      ，且對於更換的零件也可以當場說出。」等語相符。並有
      證人甲○○、丁○○指認之扣案車輛照片（偵查卷第六十
      七頁至第七十二頁、第一二六頁至第一二七頁）、臺北市
      政府警察局松山分局車輛失竊證明單（偵查卷第五十三頁
      ）附卷可稽。從而被告自不詳姓名年籍之成年男子處收受
      之車，係屬他人所失竊之贓物，殆屬無疑。
（二）至依告訴人之行車執照及買賣合約書記載，其失竊的車輛
      ，即告訴人於九十一年九月間購買之車號八Ｊ－一一八七
      號車輛，為廠牌ＨＯＮＤＡ、車型ＣＩＶＩＣ、紅色之自
      小客車，就車型之記載固與扣案車輛不同。惟查，觀諸卷
      附本院向臺北市監理處調取之告訴人車輛於九十一年九月
      十六日之車輛檢驗紀錄表，其上雖亦記載告訴人車輛車型
      為ＣＩＶＩＣ，然經本院提示該車輛檢驗紀錄表上之車輛
      照片及扣案車輛照片予證人丁○○，證人丁○○當庭證述
      ：「（提示本院卷內第三十一頁與偵查卷內第六十九頁，
      是否能辨認這兩車的車型？）可以，這兩部車都是ＤＥＬ
      ＳＥＬ。」等語明確。本院經比對卷附扣案車輛照片與告
      訴人所提其車輛失竊前之照片，車型亦大體相符。參以被
      告於偵查中亦坦承：「（上次供稱去年十一月間曾至被害
      人住處附近看車，今年一、二月間才買本件扣案車輛，該
      二台車型號等是否一樣？）是不是同一部我不知道，但是
      型號都是ＨＯＮＤＡ　ＤＥＬＳＯＬ的，也都是紅色的車
      子，外觀看起來是一樣。」（偵查卷第九十六頁）等語，
      堪認該行車執照及買賣契約書關於車型之記載有誤，告訴
      人所購買之車輛，確為廠牌ＨＯＮＤＡ、車型ＤＥＬＳＯ
      Ｌ、紅色之雙門自小客車，即扣案車輛。被告辯稱告訴人
      失竊之車輛為ＣＩＶＩＣ車型之車輛，與扣案車輛不同等
      語，並不足採。
（三）又被告雖另辯稱告訴人遺失之車輛為合法原裝進口車，與
      扣案車輛為進口零件車不同，且扣案車輛有引擎號碼及車
      身號碼，並聲請勘驗扣案車輛。然查，依上述證人證述及
      照片所示，已足認定扣案車輛為告訴人所失竊之車輛。再
      查，依上述之車輛檢驗紀錄表，其上僅載有車身號碼而無
      引擎號碼，且依1.告訴人證述：「（該車有無合法進口車
      籍資料？）我是交由中古車行處理。（你買的這輛車，是
      否完整還是拼裝的？）我不清楚。（你買了一年多，你是
      否對車況不了解？）我是後來才知道這車有經過改造。」
      等語、2.證人呂國志證述：「（你有沒有核對車身號碼？
      ）當時的車身號碼是在擋風玻璃下，已經被毀損，無法辯
      認。（你有沒有核對車體內的其他車身號碼？）後來我有
      核對，引擎號碼因車籍單位沒有輸入，無法辨識，且車身
      號碼被毀損，車體內沒有其他的車身號碼。」等語、3.證
      人即警員鄭忠凱證述：「（本件系爭車輛送鑑識時，你有
      無在場？）有，我跟雙方都有在場。（你們核對那些號碼
      ？）只有鑑識引擎部分，就是核對它的引擎號碼，本案車
      牌與車身不符，且車身號碼已經遭拆除，且沒有原始證件
      可以核對其引擎號碼，但這台車引擎號碼沒有登錄，所以
      只有請雙方陳述這輛車子的特徵及車上物品，並記明於筆
      錄裡面。（鑑識時有無看到防火牆上有壹組號碼？）防火
      牆上有釘一個牌子，上面也有號碼，但是上面的號碼並不
      是引擎號碼，是否為車身號碼我無法確定，因為進口車有
      很多地方有辨識的號碼，但不見得就是車身號碼，該號碼
      與行照號碼不同。」等語、以及4.被告供承：「賣方沒有
      提供證明文件，我買來是為了觀賞用，我後來會用我妹妹
      的車牌是怕環保署以為是報廢的車，所以才放車牌。」（
      偵查卷第七十九頁）等語，足認告訴人之車輛惟一可辨識
      之車身號碼既已遭毀損，被告亦無相關車籍資料可供比對
      扣案車輛所留之號碼，是縱勘驗系爭車輛，亦無法排除扣
      案車輛與告訴人失竊車輛之同一性。復參以告訴人購買車
      輛時係委由中古車行處理，並有買賣契約書一紙可稽，故
      其稱本身對車況究為合法原裝進口車，或進口零件車，並
      不清楚等情，應堪採信。是被告辯稱告訴人之車輛為合法
      原裝進口車，與扣案車輛不同，並無依據，扣案車輛亦無
      勘驗之必要，併此敘明。
（四）末查，告訴人曾於九十三年十二月間在網路上出售上述車
      輛，被告並於九十三年十二月二十三日前往看車等情，業
      據被告供承不諱，並經1.告訴人於本院證述：「（你是否
      有上網拍賣這部車？）是的。．．．他當時在網路上留電
      話，我們用電話聯絡，並相約在我家的樓下看車，被告就
      過來我家樓下看車。（當時是否還有其他人在場？）有，
      還有我弟弟。（被告如何看車？）他先看車子外觀，然後
      被告說想在車上獨自感受這台車，結果被告自己在車上並
      把車門反鎖，大約五到十分鐘之後，才自己開啟車門下車
      。．．．（被告那時候有沒有問說這車子的特徵及失竊後
      如何指認及車子平日的停放處所？）被告有問車子的特徵
      ，但是沒有問停放處。」等語，以及2.證人即告訴人之弟
      乙○○於本院證述：「當時被告來找我哥哥看車，我就陪
      他去，他看了車子以後覺得很滿意，他想試坐，坐了一下
      說會再跟我們聯絡，我們平日停車的地方都有詢問過，至
      於他有沒有問其他的問題我不記得。（看車的時候，你是
      否跟你哥哥在一起？）是的。（你哥哥剛剛說被告沒有問
      車子的停放地點，為何與你所述不同？）因為可能是他問
      我，不是問我哥哥，我們雖然在一起，但不是一直緊靠著
      。」等語明確。參以被告於1.本院自承：「（你的認知上
      ，你今日為何會上網去買這部車？）我喜歡買稀有車，臺
      灣雖然有，但是有合法資料的都很貴，因為對方打電話給
      我說有壹台拼裝車，所以我才購買。（扣案車子在擋風玻
      璃上有毀損痕跡，你買的時候為何沒有察覺？）因為對方
      說那是拼裝車，我知道進口車在擋風玻璃上會有車身號碼
      及防火牆上有車身號碼，但是本扣案車擋風玻璃上沒有號
      碼，我有問過賣給我的人，他說這是不合法的零件車，怎
      麼會有車身號碼。」（本院九十四年十月二十七日審判筆
      錄第三十頁）、2.偵查中供承：「該車確實有引擎號碼，
      而且引擎室的車身註記也在，賣主只說此車是從日本來的
      零件拼裝車，拼裝的零件本來就沒有資料。（此車買來可
      以開嗎？有無整修，花費如何？）可以，但有很多問題。
      我自己有整理，引擎室內的線路整理，外觀有做美容，整
      修又花了三萬多元。」（偵查卷第一一一頁）、3.警詢時
      供承：「對方只有交車給我並無其他證件．．．（你為何
      知道該紅色喜美車無懸掛車牌及任何車籍資料就購買？）
      因為便宜就買來玩玩。」（偵查卷第五、二十九頁）等語
      ，則被告既喜歡買稀有車，並曾試坐告訴人之車輛，以及
      詢問告訴人車輛之特徵及停放處所，顯對告訴人之車輛特
      徵知之甚詳，其向不詳姓名年籍之成年男子購買扣案車輛
      時，當可辨認出該車可能係告訴人所有之車輛，竟仍向告
      訴人以外不詳姓之成年男子買受；且被告既知悉進口車輛
      之擋風玻璃上會有車身號碼，見扣案車輛擋風玻璃上之車
      身號碼遭毀損，亦應有所懷疑為來路不明之車輛；參以被
      告供承其購買扣案車輛並無相關證件，且有合法資料之車
      輛售價較貴，扣案車輛係因便宜故予以購買等情，核與買
      賣汽車之正常程序不合，堪認被告對扣案車輛來路不明乙
      節有所認識，惟被告仍決意購買，其有故買贓物之犯意，
      亦堪認定。被告辯稱不知係贓車云云，顯係卸飾之詞，不
      足採信。
（五）綜上所述，本件事證明確，被告犯行堪以認定，應予依法
      論科。
二、核被告所為，係犯刑法第三百四十九條第二項之故買贓物罪
    。爰審酌被告之品行、犯罪動機、目的、手段、智識程度、
    購入之贓物價格、犯罪後之態度及其他一切情狀，量處如主
    文所示之刑，並諭知易科罰金之折算標準，以示懲儆。
據上論斷，應依刑事訴訟法第二百九十九條第一項前段，刑法第
三百四十九條第二項、第四十一條第一項前段，罰金罰鍰提高標
準條例第一條前段、第二條，判決如主文。
本案經檢察官廖舒屏到庭執行職務。
中　　華　　民　　國　　94　　年　　11　　月　　10　　日
　　　　　　　　　刑事第三庭  審判長法　官　林恆吉
　　　　　　　　　　　　　　　　　　法　官　王幸華
　　　　　　　　　　　　　　　　　　法　官　張耀鴻
以上正本證明與原本無異。
如不服本判決，應於判決送達後10日內向本院提出上訴狀（應抄
附繕本）。告訴人或被害人如對於本判決不服者，應具備理由請
求檢察官上訴，其上訴期間之計算係以檢察官收受判決正本之日
期為準。
　　　　　　　　　　　　　　　　　　書記官　張耀鴻
中　　華　　民　　國　　94　　年　　11　　月　　10　　日
附錄法條：
中華民國刑法第349條
收受贓物者，處 3 年以下有期徒刑、拘役或 500 元以下罰金。
搬運、寄藏、故買贓物或為牙保者，處 5 年以下有期徒刑、拘役
或科或併科 1 千元以下罰金。
因贓物變得之財物，以贓物論。
